臺灣高等法院刑事判決
109年度上易字第1281號
上  訴  人  
即  被  告  蔡源慶
選任辯護人  陳玉玲律師
上列上訴人因傷害案件，不服臺灣桃園地方法院108年度易字第5
24號，中華民國109年5月29日第一審判決（起訴案號：臺灣桃
園地方檢察署107年度偵字第32629號），提起上訴，本院判決如
下：
    主  文
上訴駁回。
    事  實
一、蔡源慶原為桃園市○○區○○路0 段0 巷0 號「遠雄大溪地社區
    」主任管理委員，於民國107 年10月6 日下午4 時前後，在
    上址1 樓社區閱覽室主持管理委員會議，蔡源慶因不滿管理
    委員陳俊宏（已更名為陳郁文、以下仍沿用舊名）質疑社區
    公共設施點交缺失及標案金額，雙方發生爭執，陳俊宏遂離
    席步出閱覽室，蔡源慶誤認陳俊宏又出言挑釁，基於傷害之
    犯意，於當日下午4 時3 分許，趨往閱覽室門口，出手揮向
    陳俊宏，致陳俊宏受有頸部挫擦傷。
二、案經陳俊宏提出告訴，桃園市政府警察局大溪分局移請臺灣
    桃園地方檢察署檢察官偵查起訴。
    理  由
一、上訴人即被告蔡源慶上訴要旨
　　被告坦承於前揭時、地與告訴人陳俊宏發生口角，惟堅不承
    認有傷害犯行，辯稱：本件發生衝突時，證人伍陞權抱住告
    訴人，證人陳杏娥則以肉身隔開被告及告訴人，依現場監視
    畫面，被告雖有舉手向前揮舉之動作，但此為類似戲劇之借
    位效果，被告實際上沒有觸碰到告訴人身體，不可能造成告
    訴人頸部長達20公分傷勢，告訴人所受傷害不排除係因眾人
    勸架拉扯而受傷，從告訴人事後仍有說有笑繼續開會觀之，
    可見告訴人傷勢非被告所致，請諭知無罪之判決。
二、認定被告犯罪之證據及理由
  ㈠被告於107年11月7日警詢供稱：「（我）看到他往外跑，我
    就想把他拉回來」（偵卷第3頁反面），於108年1月8日偵查
    庭供稱：「我的左手沒有碰到他，被他的手架開了。」（偵
    卷第20頁），不否認有出手之舉動。
　㈡證人即告訴人陳俊宏於108年1月8日偵查庭證稱：標案與公設
    點交的事確實有誤會，但我沒有公開宣揚，當天開會時，被
    告提出此事，口氣很不滿，我回：「這又不是部隊，那麼兇
    幹嘛？」即走出會議室，計畫至管理中心找證據，被告衝上
    來，有名委員擋住被告手和身體，但被告有一隻手沒被擋到
    ，揮到我脖子，我知道有人擋住，當下以為自己沒有被打到
    ，所以繼續開會，後來我太太發見我脖子有傷痕，才請警察
    調監視器等語（偵卷第19頁反面至第20頁），於原審109年1
    月10日審判庭證稱：被告認為我誤會他、講他壞話，而在會
    議上發飆，我認為是有證據的，要去找證據，被告就生氣衝
    上來揮拳，很多人去拉他，我也往裡面擠，社區經理伍先生
    有拉我，被告手揮過來，其中一手被羅炳輝拉住，另一隻手
    是直接揮到我脖子，好像是指甲劃到，現場很混亂，當時沒
    有痛的感覺，雙方衝突後我繼續開會，後來我太太發現有傷
    痕，我才到醫院驗傷等語（原審易卷第128頁至第139 頁）
    ，告訴人一再指證其因社區公設及標案議題與被告發生爭執
    ，在步出會議室時遭被告攻擊，當時並未發覺傷處，隨後其
    妻發現告訴人頸部有傷痕。
　㈢告訴人在案發後相隔約3小時即當日晚間7時22分，至國軍桃
    園總醫院附設民眾診療服務處急診，醫生診斷為頸部挫擦傷
    ，有國軍桃園總醫院附設民眾診療服務處開立之診斷證明書
    及病歷在卷足憑（偵卷第12頁、原審審易卷第61頁至第71頁
    ），並有告訴人提出之傷情照片可以為證（原審易卷第47頁
    至第59頁）。
　㈣證人即當日參與會議之委員羅炳輝，於原審109年1月10日審
    判庭證稱：當時有言語衝突，被告情緒較激動，有發生肢體
    衝突，我看到被告出手，我趕緊用去抓被告手，「衝突當天
    我在會議室外面，就有看到告訴人脖子一道紅紅的，是被抓
    傷的傷痕」，當天事發以後，我就發現告訴人脖子紅紅的等
    語（原審易卷第140頁至第143 頁），作證表示告訴人與被
    告口角爭執，被告出手之後，其當時親眼目睹告訴人頸部有
    一道遭抓傷之傷痕。證人羅炳輝為雙方之鄰居，同為社區管
    理委員，與被告、告訴人前無怨隙，應無構陷被告之動機與
    必要，所言復與告訴人告訴內容、受傷照片、診斷證明書相
    符，證人羅炳輝所證應非虛假。
　㈤原審於108年10月24日準備程序及109年5月8日審判庭，播放
    「會議室內衝突.avi」檔案，勘驗結果如下：
　　1.畫面時間15時59分至16時1分許，被告與告訴人在會議中
      發生爭執，被告起身，手指告訴人方向。
　　2.畫面時間16時2分53秒，告訴人步出閱覽室大門。
　　3.畫面時間16時2分56秒至3分2秒，被告突然轉身，撥開椅
      子衝向門口，往告訴人趨近，惟遭證人李靜慧拉手攔阻，
      告訴人探身進入會議室門口。
　　4.畫面時間16時3分3至3分4秒，被告衝向門口告訴人處，李
      靜慧拉住被告右側身體，但被告一直往告訴人方向趨近。
　　5.畫面時間16時3分3秒，被告伸出右手，觸碰告訴人右上臂
      。
　　6.畫面時間16時3分7秒，被告左手接觸告訴人右頸部位。
　　7.畫面時間16時3分7至3分8秒，被告左手放下，被告右手有
      接觸告訴人左胸接近頸部位置，同時間告訴人以手撥開被
      告之手。
　　8.畫面時間16時3分8秒至3分12秒，被告經眾人拉回會議室
      ，被告脫下手錶擲於桌上，繼往會議室門口走去，有拉門
      動作，仍遭其他委員阻攔。
　　（原審易卷第76頁至第78頁、第87頁至第102頁、第217頁）
　本院於109年7月29日審判庭當庭勘驗該「會議室內衝突.avi」
  檔案，亦顯示被告各有伸出右手及左手1次由上而下朝告訴人
  揮舞之舉動，復有現場監視器翻拍照片在卷可考（本院卷第75
  頁、第77頁）。　　
　由現場監視畫面可知，被告雖遭在場其他委員攔阻，仍有2度
  以上肢瞬間接觸告訴人頸部或胸部位置，因被告加諸暴力於告
  訴人之部位，與告訴人所提照片及診斷證明書所載相同，則告
  訴人之受傷，應係被告揮手攻擊所致。
　㈥依本院勘驗社區會議室監視畫面，被告與告訴人發生第1次推
    擠衝突而有揮手之動作後，被告仍氣忿難消，回頭隨手取下
    手腕上手錶，轉身繼續靠近告訴人，因遭其他在場委員阻擋
    而未果，顯見被告有主動攻擊而傷人之犯意。
　㈦本院再觀告訴人所提受傷照片，其傷情為左上右下約3段不連
    續挫擦傷，呈細長型，傷害程度僅止於皮膚表皮，未深入肌
    肉，依通常情形，僅需指甲用力刮過，即可能造成如此傷勢
    ，不以重拳攻擊為必要。因被告有向告訴人由上而下揮動手
    之動作，而被告頸部為上衣裸露之處，自會造成告訴人頸部
    接近胸口部分挫擦傷。被告指其動作不可能造成告訴人受傷
    ，與事理不符。
　㈧被告雖表示告訴人傷勢可能係在場其他人所為云云，然告訴
    人於原審109年1月10日審判庭證稱：「我本來這樣以為，但
    上次看影帶，沒有其他人劃到我這個地方，因為拉住我的社
    區經理，他是拉我後面衣服，我自己再看監視器才發現是社
    區經理伍先生，他希望把兩方隔開，伍陞權先生沒有碰到我
    的皮膚，後來很明確的看到前面是被告手揮過來，直接揮到
    脖子這裡，在影帶裡面我才發現說原來這麼清楚。」（原審
    易卷第133頁），監視畫面亦顯示相同之情景，被告確有出
    手揮向告訴人頸部附近之舉止。又證人即社區經理伍陞權，
    於原審109年3月6日辯論庭證稱：「我知道告訴人跟裡面的
    人衝突，我看到衝突便抱住告訴人往外拖。」（原審易卷第
    181頁），證人陳杏娥亦證稱：「伍陞權用雙手整個抱住告
    訴人，是從側邊，應該是腰部以上、腋下以下的部位。」（
    原審易卷第174頁、第176頁至第177頁），足見證人伍陞權
    雖有環抱告訴人將告訴人往閱覽室外拖拉之舉動，然伍陞權
    接觸告訴人之身體部位係「腰部以上、腋下以下」，又從監
    視錄影畫面所示，除被告揮手外，無他人觸碰告訴人頸部
　　位置。被告所辯可能是旁觀人士解圍拉扯所致，難以採信。
　㈨證人伍陞權、陳杏娥雖表示當時沒有看到告訴人有受傷云云
    。然證人伍陞權於原審109年3月6日審判庭證稱：「當時一
    陣混亂，時間又很短，那一陣混亂我也急著把告訴人拉出來
    。」、「（告訴人發生衝突當時幾秒鐘之狀況）沒有印象」
    （原審易卷第181頁、第183頁），因證人伍陞權上前解圍，
    意在勸架，急著把告訴人拉出，其沒有注意告訴人傷情，無
    違事理；證人陳杏娥亦證稱：「我是拉住門，衝突當下，我
    不知道被誰打到，我手也有瘀青，因為當下雙方在拉人，所
    以也不知為何我自己也被拉傷，頭也有被敲到，但是我不知
    道是誰做的。」（原審易卷第173頁），證人陳杏娥表示其
    當時僅注意「拉住門」，甚至連自己手瘀青、頭被敲到而不
    自知；況依前揭錄影監視畫面，本件肢體衝突，事出突然，
    前後衝突時間不過短短數秒鐘，證人伍陞權、陳杏娥未能清
    楚全貌，未注意告訴人所受傷勢，事屬正常。證人伍陞權、
    陳杏娥前揭沒有看到告訴人受傷之證詞，不足為有利被告之
    認定。
  ㈩本件衝突發生後，告訴人雖返回閱覽室繼續開會，然告訴人
    於偵查庭及原審表示：當下我以為沒有被打到，也沒有痛的
    感覺等語（偵卷第20頁、原審易卷第130頁），因告訴人所
    受傷勢為左上右下之不連續皮膚表皮挫擦傷，並非深入肌肉
    之傷害，於受傷之初，若不特別觸碰、擠壓，並不會特別感
    覺疼痛，告訴人表示當時沒有感覺疼痛，與常情無違，參以
    被告於原審供稱續行會議之初，應管委會主席要求，為自己
    態度向眾人道歉（原審易卷第220 頁），被告以告訴人事後
    仍繼續在場開會，未向眾人表示受傷，指被告未致告訴人成
    傷，乃諉責之詞。
　被告確有朝告訴人揮手攻擊之舉動，並致告訴人受有頸部附
    近挫擦傷，業經本院認定如前，被告方面聲請將告訴人所受
    傷情送法醫研究所進行鑑定，以確定被告行為是否會造成告
    訴人受傷，核無必要。
　綜上，被告傷害告訴人之犯行，足以認定。
三、論罪之說明
    行為後法律有變更者，適用行為時之法律，但行為後之法律
    有利於行為人者，適用最有利於行為人之法律，刑法第2條
    第1 項定有明文。本件被告行為後，刑法第277 條第1 項業
    於108 年5 月29日修正公布，同年月31日生效施行，修正前
    法定刑為「3 年以下有期徒刑、拘役或銀元1 千元以下罰金
    」，修正後法定刑為「5 年以下有期徒刑、拘役或50萬元以
    下罰金」，比較修正前後結果，以修正前刑法第277 條第1 
    項較有利於被告，核被告所為，係犯修正前刑法第277 條第
    1 項之傷害罪。
四、原判決之評斷
    原審認被告罪證明確，援引修正前刑法第277 條第1項，論
    以普通傷害罪，審酌被告因社區事務與告訴人發生爭執，不
    思以理性溝通方式解決，率爾出手拉扯告訴人成傷，欠缺情
    緒管理及自我控制能力，亦未尊重他人之身體權益，兼衡被
    告大學畢業之教育程度，犯後否認犯行，未取得告訴人諒解
    ，家庭經濟狀況小康，及其他一切情狀，量處有期徒刑3月
    ，並諭知易科罰金之折算標準。原審認定事實、適用法律，
    核無不合，所量處之刑，無違罪刑相當法則。
五、被告上訴之評斷
　　被告上訴，或以其雖有揮手動作，但此僅類似戲劇借位效果
    ，被告未碰觸到告訴人，不可能導致告訴人受傷，或以告訴
    人傷勢可能係其他勸架之人誤傷所致，或以事後告訴人未向
    眾人表示受傷，仍繼續開會，否認涉犯傷害罪，惟被告確有
    本件傷害犯行，有關辯詞何以不足採信之理由，業經本院一
    一說明、指駁如前，被告上訴所指，無非係就原審依職權所
    為取捨及心證形成之事項，再事爭執，並未提出新證據供本
    院調查審酌，其上訴為無理由，應予駁回。
據上論斷，應依刑事訴訟法第368條，判決如主文。
本案經檢察官李堯樺提起公訴，檢察官黃東焄到庭執行職務。
中　　華　　民　　國　　109 　年　　8 　　月　　12　　日
     　　　　　　 刑事第一庭    審判長法　官  周政達
                                      法　官  程克琳
                                      法　官  曾德水
以上正本證明與原本無異。
不得上訴。
                                      書記官  陳怡君
中　　華　　民　　國　　109 　年　　8 　　月　　12　　日
附錄：本案論罪科刑法條全文　　　　　　　　　　　　　　　
修正前中華民國刑法第277 條第1項
傷害人之身體或健康者，處三年以下有期徒刑，拘役或一千元以
下罰金。